【裁判字號】    92,聲,932
【裁判日期】    920826
【裁判案由】    
【裁判全文】
臺灣台南地方法院民事裁定  九十二年度聲字第九三二號
    聲  請  人  遠東國際商業銀行股份有限公司
    法定代理人  乙○○
    代  理  人  丙○○
    相  對  人  甲○○
右當事人間請求返還提存物事件，本院裁定如左：
    主      文
本院九十二年度存字第一五五六號擔保提存事件，聲請人所提存之擔保物中央政府建
設公債八十四年度甲類第一期債票，面額新台幣伍拾萬元券肆張（票號：八四Ａ０七
二九一Ｃ至八四Ａ０七二九四Ｃ，附息十九至二十期），准予返還。
聲請程序費用由相對人負擔。
    理      由
一、本件聲請意旨略以：聲請人前依台灣台北地方法院九十年度裁全字第一一三五七
    號假扣押裁定，提供中央政府重大交通建設公債八十五年度甲類第七期債票新台
    幣二百萬元為擔保金，並以本院九十年度存字第五五七一號擔保提存事件提存後
    ，聲請假扣押執行相對人之財產在案，因聲請人上開提存之擔保物前已屆期，聲
    請人即依本院九十二年度聲字第七四號裁定，改以提供同額之中央政府建設公債
    八十四年度甲類第一期債票代之，並以本院九十二年度存字第一五五六號擔保提
    存事件提存在案。茲聲請人已撤銷前開假扣押裁定及撤回假扣押執行程序，且聲
    請人亦已定二十日以上期間，催告相對人就其因假扣押執行所受之損害，對聲請
    人行使權利，然相對人收受上開催告函後已逾期未行使權利，爰依民事訴訟法第
    一百零四條第一項第二款規定，聲請返還擔保金等語。
二、按訴訟終結後，供擔保人證明已定二十日以上之期間，催告受擔保利益人行使權
    利而不行使者，法院應依供擔保人之聲請，以裁定命返還其提存物，民事訴訟法
    第一百零四條第一項第二款定有明文。而所謂訴訟終結，不問有無本案訴訟，在
    因假扣押或假處分所供擔保之情形，因該擔保係為保障受擔保利益人因不當假扣
    押或假處分所受損害而設，倘執行法院已依假扣押或假處分裁定實施假扣押或假
    處分之執行，則在供擔保人撤回假扣押或假處分之執行前，受擔保利益人所受損
    害仍可能繼續發生，損害額既未確定，自無強令其行使權利之理。故在假扣押或
    假處分所供之擔保，供擔保人依民事訴訟法第一百零六條準用同法第一百零四條
    第一項第二款規定，聲請以裁定命返還其擔保金之場合，必待供擔保人已撤回假
    扣押或假處分之執行，始得謂與民事訴訟法第一百零四條第一項第二款所定之「
    訴訟終結」相當，而得依該條款行使定期催告之權利（最高法院九十年度台抗字
    第三九○號裁定參照）。
三、經查：
（一）聲請人主張之前開事實，業據提出台灣台北地方法院九十年度裁全字第一一三
      五七號民事裁定、本院九十年度存字第五五七一號提存書、九十二年度聲字第
      七四號裁定、九十二年度存字第一五五六號提存書、台灣台北地方法院九十一
      年度全聲字第七０二號民事裁定、民事聲請撤回假扣押執行狀、本院九十二年
      三月二十八日九十南院鵬執全簡字第五二二八號通知、催告函及掛號郵件收件
      回執各一件為證。
（二）聲請人依台灣台北地方法院九十年度裁全字第一一三五七號假扣押裁定，於九
      十年十二月二十日提存上開擔保物後，即於同年月二十七日假扣押執行相對人
      所有坐落於台南縣永康市○○段九七九地號、台南縣永康市○○段三五八地號
      等二筆土地，因其中坐落台南縣永康市○○段三五八地號土地，業經本院八十
      九年執全助字第三九號假扣押執行事件先行查封在案，遂併由該案處理，此經
      本院依職權調取上開假扣押、擔保提存案卷查明屬實；又聲請人確於九十二年
      一月二十三日向本院民事執行處具狀撤回上開假扣押執行程序，有民事聲請撤
      回假扣押執行狀一件，附於假扣押卷可參，是以，坐落台南縣永康市○○段九
      七九地號土地，經本院民事執行處函請台南縣永康地政事務所，已於九十二年
      四月三日辦理塗銷查封登記，而坐落台南縣永康市○○段三五八地號土地，亦
      經撤銷併案查封屬實，有本院九十二年三月二十八日九十南院鵬執全簡字第五
      二二八號通知一紙，附於假扣押卷可憑，揆諸前揭裁定意旨，應認本件於聲請
      人撤回假扣押之執行程序，即與民事訴訟法第一百零四條第一項第二款所定之
      「訴訟終結」相當；此外，聲請人亦於九十二年七月三十日以士林法院郵局第
      一八八號存證信函定二十日以上期間催告相對人行使權利，並經相對人於同年
      月三十一日收受，有聲請人提出之存證信函及掛號郵件收件回執各一件在卷可
      稽，而相對人迄未對聲請人提起民事訴訟或支付命令等損害賠償事件，亦經本
      院查明無誤。從而，聲請人依民事訴訟法第一百零四條第一項第二款規定，聲
      請返還上開擔保金，自無不合，應予准許。
四、依民事訴訟法第九十五條、第七十八條，裁定如主文。
中      華      民      國    九十二    年      八      月    二十六    日
                      臺灣臺南地方法院民事第三庭
~B審判長法官  王金龍
~B法      官  林逸梅
~B法      官  張銘晃
右為正本係照原本作成。
如對本裁定抗告須於裁定送達後十日內向本院提出抗告狀，並應繳納抗告裁判費新台
幣四十五元。
中      華      民      國    九十二    年      八      月    二十六    日
~B法院書記官  鄭吉裕


司法院資訊處製作；財團法人民間司法改革基金會備份。
